臺灣臺中地方法院刑事判決　　　　　　　　　　　　　九十三年度金訴字第八三號
　　公　訴　人　臺灣臺中地方法院檢察署檢察官
　　被　　　告　乙○○
右列被告因洗錢防制法等案件，經檢察官聲請以簡易判決處刑（聲請案號：九十三年
度偵字第一四八七二號），本院臺中簡易庭認不宜逕以簡易判決處刑，應適用通常訴
訟程序審判，因被告於準備程序中就被訴事實為有罪之陳述，本院合議庭裁定由受命
法官獨任進行簡式審判程序，本院判決如左：
    主  文
乙○○幫助意圖為自己不法之所有，以詐術使人將本人之物交付，累犯，處有期徒刑
伍月，如易科罰金，以佰元折算壹日。
      事  實
一、乙○○前於民國九十年間因竊盜案件，經本院判處有期徒刑五月確定，於民國九
    十一年七月十九日執行完畢。乙○○預見將本人所有之金融機構存摺帳戶提供予
    他人使用，他人將可能利用其所提供之帳戶遂行詐欺取財之非法犯行，惟因父親
    罹患疾病缺錢使用，竟仍不違背其本意，基於幫助他人實施詐欺取財之不確定故
    意，於九十三年六月十五日至華南銀行臺中民族分行開立儲蓄存款帳戶（帳號為
    000000000000號）之帳戶，並以新臺幣（下同）三千元之代價，在
    臺中市北屯加油站，將帳戶之存摺、印章、提款卡（含密碼）出賣予姓名年籍不
    詳之林姓成年男子，容任該林姓成年男子者使用上開帳戶作為行騙時供被害人匯
    款之用。嗣因甲○○於九十三年六月十五日二十一時三十分許，接獲詐稱係財團
    法人聯合信用卡中心人員之林姓成年男子電話，偽稱因銀行資料外洩需要做確認
    ，要求甲○○依其指示撥打所提供之電話0000000000、000000
    0000號確認，甲○○因撥打該其所提供之0000000000號電話後，
    誤以為確有上述情事，因而陷於錯誤，於當日二十二時三十二分許，依對方之指
    示前往自動櫃員機操作，而將二萬五千六百二十元匯入乙○○提供之前開帳戶內
    ，再由林姓成年男子持提款卡提領方式，領得上開款項，而幫助綽號林姓成年男
    子以此方式詐得金錢。嗣因甲○○發覺受騙而報警，經警方循線查獲。
二、案經臺中市警察局第一分局報請臺灣臺中地方法院檢察署檢察官偵查起訴。
      理  由
一、訊據被告乙○○對其於右揭時、地將其所有之前開帳戶存摺、印章、提款卡（含
    密碼）出賣予林姓成年男子供詐騙他人之用等事實坦承不諱，核與被害人甲○○
    指訴情節相符，復有被告前開帳戶開戶建檔料、華南商業銀行存款往來明細表、
    被害人轉帳之自動櫃員機交易明細表各乙紙在卷足憑。本件事證明確，被告右揭
    犯行堪以認定。
二、本件被告乙○○僅有一次出賣上開帳戶及提款卡（含密碼）之行為，是其僅有一
    次之幫助行為，而該林姓男子亦僅對甲○○一人實施詐欺行為，故核被告所為，
    係犯刑法第三十條第一項、第三百三十九條第一項之幫助詐欺罪。公訴人雖認被
    告所為係犯洗錢防制法第九條第二項之洗錢罪嫌及刑法第三十條、第三百四十條
    之幫助常業詐欺罪嫌。然按，洗錢行為係指行為人為掩飾或隱匿自己或他人重大
    犯罪所得財物或財產上之利益（洗錢防制法第二條第一款），或行為人收受、搬
    運、寄藏、故買或牙保他人因重大犯罪所得財物或財產上之利益（同法第二條第
    二款）。按洗錢防制法之制定，旨在規範特定重大犯罪（詳見該法第三條）不法
    所得之資金或財產，藉由洗錢行為，諸如經由各種金融機關或其他交易管道，轉
    換成為合法來源之資金或財產，以切斷資金與當初犯罪行為之關連性，俾便於隱
    匿其犯罪行為或該資金不法來源或本質，以逃避追訴、處罰。該法之制定背景，
    主要係針對預防鉅額贓款，經由洗錢行為轉變為合法來源，造成資金流向之中斷
    ，使偵查機關無法藉由資金之流向，追查不法前行為之犯罪行為人。足見其所保
    護之法益為國家對特定重大犯罪之追訴及處罰，此觀該法第一條已明定：「為防
    制洗錢，追查犯罪，特制定本法」，而對不法之前行為其所侵害之一般法益，因
    已有該當各行為之構成要件加以保護，自非該法之立法目的甚明。又該法第二條
    第一款之洗錢行為，除利用不知情之合法管道（如金融機關）所為之典型行為外
    ，固尚有其他掩飾、藏匿犯特定重大犯罪所得財產或利益之行為，但仍須有旨在
    避免追訴、處罰而使其所得財物或利益之來源合法化，或改變該財物或利益之本
    質之犯意，始克相當，若僅係行為人對犯特定重大犯罪所得之財產或利益作直接
    使用或消費之處分行為，自非該法所規範之洗錢行為（最高法院九十二年度台上
    字第三六三九號判決意旨參照）。且按，幫助犯之成立，主觀上行為人須有幫助
    故意，客觀上須有幫助行為；而幫助犯係從屬於正犯而成立，並無獨立性，故幫
助犯須對正犯之同一認識之事實為限，若正犯所犯之事實，超過其共同認識之範
    圍時，則幫助者事前既不知情，自不負責；從犯對正犯行為所認識之內容，如與
    正犯所發生之事實不一致時，應僅就其所認識之範圍負責；刑法上之幫助犯，係
    對於犯罪與正犯有共同之認識，而以幫助之意思，對於正犯資以助力者而言；若
    於正犯之犯罪無犯罪事實，具有共同認識而加以助力，始能成立，其所應負責任
    ，亦以與正犯有共同之認識，則非幫助犯。而查，本件被告出售之上開帳戶，僅
    於九十三年六月十五日有本件被害人甲○○所匯款項，有前開華南商業銀行存款
    往來交易明細表交易清單一份在卷可憑，且本件除有前述被害人指述外，卷內並
    未有其他被害人向警方報案或告訴之筆錄等資料可據，自難僅憑上開匯款資料據
    以認定該林姓成年男子有常業詐欺取財之犯行；次查，本件該不詳年籍之林姓成
    年男子右揭不法之前行為詐欺所侵害之一般法益，已有該當刑法第三百三十九條
    之詐欺罪之構成要件加以保護，並非經由各種金融機關或其他交易管道，轉換成
    為合法來源之資金或財產，以切斷資金與當初犯罪行為之關連性，俾便於隱匿其
    犯罪行為或該資金不法來源或本質，以逃避追訴、處罰，是被告乙○○所為僅止
    於幫助詐欺，尚無從以洗錢防制法第九條第二項及刑法第三十條、第三百四十條
    之幫助常業詐欺罪相繩。是公訴人上開所認，容有未洽，起訴法條應予變更。被
    告乙○○幫助他人犯罪，係從犯，爰依刑法第三十條第二項規定減輕其刑。被告
    乙○○前於九十年間因竊盜案件，經本院判處有期徒刑五月確定，於九十一年七
    月十九日執行完畢，又於五年內再犯本案之罪，係屬累犯，應依刑法第四十七條
    之規定加重其刑，並先加後減之。爰審酌被告為圖私利而提供帳戶予他人使用助
    長犯罪，增加被害人尋求救濟之困難，並使犯罪之追查趨於複雜，惟其係因父親
    罹患疾病亟須金錢救急，一時失虞，致罹刑章，其犯罪所得無多，且犯罪後坦認
    犯行，態度尚稱良好等一切情狀，量處如主文所示之刑，並諭知易科罰金之折算標
    準，以示懲儆。
據上論斷，應依刑事訴訟法第四百五十二條、第二百七十三條之一第一項、第二百九
十九條第一項前段、第三百條，刑法第三十條第一項、第二項、第三百三十九條第一
項、第四十七條、第四十一條第一項前段，罰金罰鍰提高標準條例第一條前段、第二
條，判決如主文。
中      華      民      國    九十三    年     十一     月     三十     日
                              臺灣臺中地方法院刑事第四庭
                                    法  官  王  鏗  普
右正本證明與原本無異。
如不服本判決，應於收受本判決後十日內向本院提出上訴書狀，其未敘述上訴理由者
，並得於提起上訴後十日內向本院補提理由書狀（均須按他造當事人之人數附繕本）
「切勿逕送上級法院」。
                                    書記官
中      華      民      國    九十三    年     十一     月     三十     日
附錄本案論罪科刑法條全文：
中華民國刑法第三百三十九條
 (普通詐欺罪)
意圖為自己或第三人不法之所有，以詐術使人將本人或第三人之物交付者
，處五年以下有期徒刑、拘役或科或併科一千元以下罰金。
以前項方法得財產上不法之利益或使第三人得之者，亦同。
前二項之未遂犯罰之。
